臺灣高等法院臺中分院刑事判決　　　　　　　　　　九十一年度上訴字第二七號
　　上　訴　人　臺灣南投地方法院檢察署檢察官
　　上　訴　人
　　即　被　告　乙○○
　　指定辯護人　本院公設辯護人　甲○○
右列上訴人等因被告殺人案件，不服台灣南投地方法院九十年度重訴字第六號中華民
國九十年十二月二十六日第一審判決（起訴案號：台灣南投地方法院檢察署九十年度
偵字第二六六七號）提起上訴，本院判決如左：
    主      文
上訴駁回。
    事      實
一、乙○○於民國（下同）九十年七月二十九日凌晨一時許，至南投縣草屯鎮唐耀文
    任職服務之「情人谷ＫＴＶ」索討會錢，唐耀文隨即招呼其入內喝酒，並表示當
    日之消費他請客及待會給部分會錢。嗣乙○○隨即以電話喚來友人陳啟上一同飲
    酒。同日三時許，乙○○與友人準備離去，唐耀文之妻戊○○即要求乙○○就當
    日之消費付款或簽帳，乙○○認陳金鳳要其付款、簽帳之舉動與唐耀文先前之允
    諾不符，而拒絕簽帳，並將帳單丟向櫃檯。嗣即與進入櫃檯之唐耀文發生拉扯，
    拉扯中乙○○跌倒在地，右手、右腳因而受有擦傷，之後即離去。離去後，因先
    前酒意未退（未達心神喪失或精神耗弱程度），且認索討會錢未果，又受屈辱，
    心中憤憤不平，為思報復，竟萌生殺人之犯意，於同日五時二十分許，至唐耀文
    同鎮○○路三七０巷二十八號住宅前大聲叫罵，隨後打開庭院鐵門至客廳門口，
    對應門之丁○○叫唐耀文下樓。嗣乙○○見聞聲而下樓之唐耀文步行至客廳門口
    ，即持其所有預藏之水果刀，猛刺唐耀文之右頸部一刀，切斷右鎖骨下動脈刺破
    肺臟，造成唐耀文胸部大量內出血休克，送醫後於同日七時十八分不治死亡。
二、案經南投縣警察局草屯分局報告台灣南投地方法院檢察署檢察官偵查起訴。
    理      由
一、訊據上訴人即被告乙○○（下稱被告）對上述持刀刺向被害人唐耀文之事實並不
    否認，但否認有殺人之犯意，辯稱：因為被害人唐耀文欠伊互助會錢，伊前往會
    錢，爭執之後，唐耀文追伊至伊車旁，拉扯間水果刀刺中唐耀文肩膀，並非蓄意
    要殺死唐耀文云云。惟查：(一)、上述犯罪事實，業據證人即當日目擊被告行兇過
    程之丁○○於偵查中證稱：「九十年七月二十九日五時二十分許，乙○○突然大
    聲敲門，他先打開庭院之前門，再敲打裡面的木門，聲音很大，當時我先生（指
    唐振書）中風坐在客廳，我就開門，他就叫我去叫我兒子唐耀文下來，唐耀文聽
    到就自己下來，走到客廳木門口處，對方一句話也沒有說，就一拳打在唐耀文的
    肩頰骨處，跑到路上的門口叫唐耀文來拼輸贏，看是你死還是我死，手上拿著一
    支刀在耍，就又走進來叫唐耀文出去，唐耀文被打一拳時，就已經坐在地上，我
    叫唐耀文不能出去，被打一拳時，身上一直流血，我才知道他用刀刺我兒子胸部
    ，唐耀文上樓後，我媳婦說唐耀文在吐血，唐耀文上樓，兇手才離去」等語（見
    相驗卷第十八頁反面－第十九頁），證人唐振書於偵查中亦證稱：「我太太（指
    丁○○）說的沒錯，我當時人坐在客廳，當時我看我兒子身上流血，並滴在往樓
    上的路上」等語（見相驗卷第十九頁），依其等證述情節，被告係於清晨五時二
    十分許，在唐耀文住處門口叫囂，嗣進入客廳門口紗門處，要求丁○○叫唐耀文
    下樓，唐耀文聞聲下樓推開鋁門紗窗，被告未發一語，即持刀刺向唐耀文，被告
    與唐耀文並未發生爭執拉扯之情狀。另外，被告於持刀至被害人唐耀文住宅行兇
    之前，曾與被害人唐耀文及其妻戊○○之間，因對當日飲酒、唱歌消費費用起之
    爭執，亦據據証人即「情人谷ＫＴＶ」員工林慧美、覺速卿於警訊中證述明確（
    見相驗卷第三十五、三十六頁反面），並有簽帳單一紙附卷可參（見相驗卷第三
    十七頁）。此外，被告於偵查中供稱：當日是前往情人谷ＫＴＶ，是為索討會款
    等情（見偵查卷第三十頁反面），亦有互助會簿影本附卷可證明（見原審卷第五
    十頁）。(二)、被害人唐耀文死亡，經台灣南投地方法院檢察署檢察官督同法醫師
    解剖、相驗屬實，製有相驗筆錄、驗斷書、相驗屍體証明書及法務部法醫研究所
    鑑定書附卷可證。依法醫研究所法醫所醫鑑字第０九六一號鑑定書分析唐耀文
    死亡之原因為：「銳器穿刺右頸根部，切斷右鎖骨下動脈，穿過肺尖，進入胸部
    ，動脈出血經肺尖傷口流入右胸腔達二○○○毫升，病人因失血性休克死亡。凶
    器為單刃刀械，寬度約三至四公分，刀身進入身體十三至十五公分左右，傷口距
    離地面高約一四八公分方向，由上向下揮動」（見原審卷第三十六頁）。按人之
    根頸部、胸部，內有人體重要器官組織，如遭銳器所傷，勢將導致出血死亡，應
    為一般人所得預見，本件被告持預藏尖銳之水果刀，前往被害人唐耀文住處，以
    不及防備之速度，刺向被害人右頸根部，致切斷右鎖骨下動脈，穿過肺尖，進入
    胸部，刀身進入身體約十三至十五公分，被害人因失血性休克死亡，足見被告下
    手加害時，即有死亡之預見，顯係出於殺人之犯意。  依被害人所受致命傷害之
    情狀，可見被告揮刀時，用力甚猛。而被告辯稱：伊在自用小貨車左側車門爭執
    中無意刺中唐耀文云云，被告於警訊中就此過程經草屯分局於九十年八月二日就
    其持刀刺殺之揮動姿式、高度與被害人傷口高度進行模擬並拍攝照片附卷（見相
    驗卷第五十一頁反面第五幀），經將上述照片與被害人刀傷處（約距離地面一百
    四十八公分，見上述鑑定書）相互對照，被害人唐耀文刀傷處之高度，約與被告
    坐於駕駛座時之眉毛部份高度切齊，而從被告眉毛高度至車頂部（一七○公分）
    僅有二十餘公分之狹窄活動空間，是否能產生相當之力道，而在被害人身上造成
    深度達十三至十五公分之傷害，已屬可疑，如再考量被告所稱之被害人在車門向
    其拉扯之外力介入因素，上述深及肺尖之傷害，被告所稱是在左側車門被害人拉
    扯下，近距離刺傷被害人之情形，更可排除。再者，被害人唐耀文遭刺殺後身體
    血液流出噴濺之分布情形，有警員製作之案發現場圖及現場照片附卷參照（見相
    驗卷第八頁、第十一頁至第十三頁、第四十九頁、第五十頁），而上述血跡噴濺
    分布，呈現以客廳紗門處為起點向客廳、樓梯及該屋二樓臥房延伸，此情狀與證
    人丁○○上述證實被告行兇之地點在客廳紗門處，被害人受傷後往房子之二樓跑
    之證詞，完全相符。而客廳紗門外之騎樓至被告所稱刺殺唐耀文所在之自用小客
    車停放處之巷道，均未有任何血跡分布，顯見被告所稱刺傷被告之地點在自小客
    車左側車門（左側車門雖遺有血跡一處，為轉移之血跡），因與上述現場跡證不
    符，不值採信。被告於本院所辯上情，另於原審亦辯稱：當日約五點多左右，伊
    準備向唐耀文釐清前晚之糾紛，因而至唐耀文家按電鈴，唐耀文下來就說他一大
    早就來吵鬧，雙方因此發生拉扯爭執，之後，伊即跑到外面小貨車爬上駕駛座準
    備離去，唐耀文仍捉住伊拉扯，此時他拿刀向唐耀文警告：「如果再不放手，就
    要刺下去」，唐耀文說他沒有那種膽量，他急於脫身之情況下，才拿刀刺唐耀文
    ，並非蓄意要殺死唐耀文云云，於本院具狀重申此意，核與事實不符合，委無可
    採。此外，並有被告行兇所用之水果刀一把查扣在案。(三)、綜上所述，本件被告
    是因索討會款未果，復因飲酒消費之爭執而心生怨憤，萌生殺人犯意，並進而蓄
    意為殺人之犯行，其所稱當日因遭被害人拉扯，情非得已，為嚇走被害人，才拿
    刀刺向被害人，並無殺人之故意之辯解均不足採。本件事證清楚明確，被告殺人
    犯行足以認定。至於被告於本院請鑑定扣案水果刀之刀柄上指紋，以便查證被告
    係以右手或係左手持刀，核與案情認定不影響，無送鑑定之必要，附予敘明。
二、核被告所為，係犯刑法第二百七十一條第一項之殺人罪。原審依據上述理由，適
    用刑法第二百七十一條第一項第三十七條第二項、第三十八條第一項第二款，並
    審酌被告僅因未能順利索討會款及飲酒消費與被害人發生爭執，即萌殺機，並持
    預藏之水果刀刺死被害人，手段殘忍，造成被害人家屬頓失所依，所生危害重大
    ，且犯罪後僅坦承部分犯行及至本院審理終結時，仍未與被害人家屬達成和解並
    參酌檢察官具體求刑（檢察官起訴時求處有期徒刑十二年）等一切情狀，量處被
    告有期徒刑十三年之刑，且依被告犯罪之性質，認有宣告褫奪公權之必要，爰併
    依刑法第三十七條第二項之規定宣告褫奪公權八年。就扣案之水果刀一把，敘明
    為被告所有且供犯罪所用，應予宣告沒收。經核其認事用法俱無不合，量刑亦稱
    允適，被告提起上訴猶執陳詞否認蓄有人犯意而指摘原判決不當云云；檢察官據
    被害人之妻戊○○請求，以被告行兇後毫無反悔，藉詞推諉，原判決量刑過輕，
    提起上訴請求被告以極刑云云，俱無理由，應予駁回。
據上論斷，應依刑事訴訟法第三百六十八條，判決如主文。
本案經檢察官丙○○到庭執行職務。
中      華      民      國      九十一  年      四      月      十七    日
                                台灣高等法院台中分院刑事第七庭
                                      審判長法　官　林  榮  龍
                                            法　官　黃　日　隆
                                            法　官　江　錫　麟
右正本證明與原本無異。
如不服本判決應於收受送達後十日內向本院提出上訴書狀，其未敘述上訴之理由者並
得於提起上訴後十日內向本院補提理由書（均須按他造當事人之人數附繕本）。
                                            書記官　陳  振　海
中      華      民      國      九十一  年      四      月      十八    日
                                                        Ａ
